【裁判字號】    88,易,1019
【裁判日期】    890629
【裁判案由】    侵占等
【裁判全文】
臺灣嘉義地方法院刑事判決                        八十八年度易字第一一九號
    公  訴  人  臺灣嘉義地方法院檢察署檢察官
    被      告  乙○○即葉瑞.
    選任辯護人  嚴庚辰
                王正宏律師
右列被告因侵占等案件，經檢察官提起公訴（八十八年度偵字第二四五七號），本院
判決如左：
    主  文
乙○○無罪。
    理  由
一、公訴意旨略以：被告葉瑞程係受僱於甲○○○○擔任業務員，為從事業務之人，
    因該仲介社另一業務員丙○○因故未繼續上班，遂代為處理丁○○委託該仲介社
    出賣坐落嘉義市○○○段六五七之九三號，建物門牌號碼嘉義市鎮二五巷一
    ○號之土地及建物事宜。竟基於意圖為自已不法所有及偽造文書之犯意，於民國
    八十七年七月十三日某時，在代書己○○（另為不起訴處分）處，以立可白將丁○○與張志標間前揭房地之買賣契約書中價金欄內金額新台幣（下同）五百五十
    萬元之五十萬塗掉，變造為五百萬元，再以相同之方式將定金由五十五萬元變造
    為五十萬元；第一期款由四百九十五萬元變造為四百五十萬元，並加以影印，變
    造該買賣契約書之影本，足以生損害於甲○○○○。嗣並行使該變造之買賣契約
    書影本，交付甲○○○○，並將張志銘交付之定金五十萬元，侵占入已。案經甲○○○○負責人庚○○訴請偵辦，因認被告犯業務侵占及偽造文書罪嫌。
二、按犯罪事實應依證據認定之，無證據不得推定其犯罪事實。又不能證明被告犯罪
    者，應諭知無罪之判決，刑事訴訟法第一百五十四條、第三百零一條第一項分別
    定有明文。再告訴人之告訴，係以使被告受刑事訴追為目的，是其陳述是否與事
    實相符，仍應調查其他証據以資審認，最高法院五十二年台上字第一三００號著
    有判例。
三、公訴人認被告涉犯業務侵占及偽造文書罪，係以：被害人庚○○於偵查中之指訴
    、證人己○○之證述，及買賣契約書影本二份在卷足憑為主要之論據。訊據被告
    固坦承前揭房地買賣係以五百五十萬元成交，並僅向甲○○○○回報以五百萬元
    成交，惟堅決否認有何侵占及變造文書犯行。辯稱：其非甲○○○○之正式僱員
    ，僅偶而代為處理仲介事宜，再向老板庚○○抽傭金，本件買賣仲介原係由甲○○○○之正式僱員丙○○接洽處理，後來丙○○將本件交其接手，並交付修改後
    為五百萬元的那份契約書，五十萬元係丙○○拿去銀行繳款，契約書之訂定、修
    改及五十萬元之定金，其均未接手等語。
四、經查，證人即代書己○○雖於偵查中證稱：第一次簽約時，被告要一份五百萬元
    的契約書，就在其辦公室用立可白將價金中的五十萬元塗掉再影印，說是要向丁○○要佣金，其叫被告把改過的契約書返還，但被告不還等語；惟己○○於本院
    審理時二度到庭證稱：偵查中把被告誤認為丙○○，本件買賣事宜，其代理買方
    張智標與丙○○簽約，價金談好是五百五十萬元，但後來丙○○用立可白將價金
    改為五百萬元，被告係後來才接手的等語（見八十八年九月八日及八十八年九月
    二十九日之訊問筆錄）；且證人即甲○○○○之會計戊○○亦到庭證稱：本件買
    賣原係由丙○○處理，訂金五十萬元是丙○○拿去銀行繳款，後來才由被告接手
    ，至於契約書中之五十萬元，究係何人所塗銷，其並不知情等語；而本院數度傳
    訊丙○○出庭應訊，嗣並命警前往拘提，亦未能拘獲，益認其有畏罪潛逃之嫌，
    從而，被告上開所辯當屬可採。此外，復查無其他積極之證據足資證明被告確有
    業務侵占及偽造文書之犯行，本件被告犯罪事實即屬不能證明，依法自應諭知無
    罪之判決。
據上論斷，應依刑事訴訟法第三百零一條第一項，判決如主文。
本案經檢察官陳仁智到庭執行職務。
中      華      民      國    八十九    年      六      月    二十九    日
                                臺灣嘉義地方法院刑事第一庭
                                        法  官  唐  淑  民
右正本證明與原本無異。
如不服本判決，應於判決送達後十日內向本院提出上訴狀( 應附繕本 )。
中      華      民      國    八十九    年      七      月        四    日
                                        書記官  林  育  興


司法院資訊處製作；財團法人民間司法改革基金會備份。
